【裁判字號】    99,訴,1211
【裁判日期】    991029
【裁判案由】    毒品危害防制條例
【裁判全文】
臺灣臺北地方法院刑事判決              99年度訴字第1211號
公  訴  人  臺灣臺北地方法院檢察署檢察官
被      告  甲○○
上列被告因違反毒品危害防制條例案件，經檢察官提起公訴（99
年度毒偵字第2433號），被告就被訴事實為有罪陳述，本院改依
簡式審判程序，判決如下：
  主  文
甲○○施用第一級毒品，累犯，處有期徒刑拾月。
    事  實
一、甲○○前於(1)民國89年間，因施用毒品案件，經臺灣基隆地
    方法院（下稱基隆地院）以89年度毒聲字第403號裁定送觀
    察、勒戒後，因認無繼續施用之傾向，於89年3月15日釋放
    出所，並經臺灣基隆地方法院檢察署（下稱基隆地檢署）檢
    察官於89年3月8日為不起訴處分確定；92年間，因施用毒品
    案件，經基隆地院以92年度毒聲字第641號裁定送觀察勒戒
    後，因認無繼續施用之傾向，於92年8月20日釋放出所，並
    經基隆地檢署檢察官於92年8月19日以92年度毒偵字第616
    號為不起訴處分確定；(2)94年間，又因施用毒品案件，經基
    隆地院以94年度訴字第579號6月確定；(3)同年間，復因施用
    毒品、竊盜案件，經臺灣板橋地方法院以95年度訴字第136
    號判處有期徒刑9月、94年度易字第1287號、95年度簡字第
    744號各判處有期徒刑9月、7月、6月確定，嗣因中華民國九
    十六年罪犯減刑條例公布施行，經同院裁定減刑後並定應執
    行有期徒刑10月確定；上開(2)、(3)案件所處之刑，與另案竊
    盜案所處有期徒刑5月部分接續執行，甫於96年6月3日縮短
    刑期執行完畢。詎猶不知戒斷毒癮，復基於施用第一級毒品
    海洛因之犯意，於99年6月19日晚上7時許，在其臺北市○○
    區○○街2段11號7樓之14號住處內，以將海洛因摻水置入注
    射針筒內注射方式，施用第一級毒品海洛因1次。嗣於同月
    20日下午3時50分許，在臺北市○○區○○路與莒光路口，
    因行跡可疑，為警攔檢，經其同意採尿送驗結果，呈嗎啡陽
    性反應，因而查悉上情。
二、案經臺北市政府警察局萬華分局報請臺灣臺北地方法院檢察
    署檢察官偵查起訴。
    理  由
一、本件被告甲○○所犯係死刑、無期徒刑、最輕本刑為3年以
    上有期徒刑以外之罪，其於準備程序中就前揭被訴事實為有
    罪之陳述，經法官告知簡式審判程序之旨，並聽取公訴人、
    被告之意見後，認無不得或不宜改依簡式審判程序進行之情
    形，爰依刑事訴訟法第273條之1第1項，裁定本件由受命法
    官獨任進行簡式審判程序，合先敘明。
二、訊據被告對於前揭時、地，施用第一級毒品1次之事實，坦
    承不諱，且查：
(一)、被告於99年6月20日為警查獲時所採尿液，經送往具有專門
    鑑定尿液中有無毒品成分之台灣尖端先進生技醫藥股份有限
    公司，以酵素免疫法、氣相層析質譜法檢驗確認結果，呈嗎
    啡、安非他命類陽性反應，此有該公司99年6月30日濫用藥
    物尿液檢驗報告、臺北市政府警察局偵辦毒品案件尿液檢體
    委驗單各1份在卷可稽（見偵卷第70、72頁）。而海洛因施
    用入人體後水解還原成嗎啡，再循嗎啡之代謝方式排出體外
    ，業據行政院衛生署藥物食品檢驗局73藥檢壹字第030221號
    函說明綦詳。本件被告之尿液經以氣相層析質譜儀分析法檢
    驗，呈嗎啡陽性反應，且其尿液中之嗎啡濃度高達4328ng／
    ml，顯見被告應有在上開採尿時間前，施用海洛因甚明。
    是依上開卷附之各項文書、證物等補強證據，已足資擔保被
    告上開自白之真實性，堪予採信。又海洛因係屬毒品危害防
    制條例第2條第2項第1款所規定之第一級毒品。是被告上開
    施用第一級毒品之犯行，洵堪認定。
(二)、復按毒品危害防制條例前於92年7月9日修正公布，自93年1
    月9日施行，觀之該條例第20條、第23條之立法理由，修正
    後毒品危害防制條例就施用毒品者，只於「初犯」及「5年
    後再犯」二種情形，有其追訴條件之限制，即須於初犯經觀
    察、勒戒或強制戒治釋放後，5年內均無施用毒品之行為，
    始能認其前所實施之觀察、勒戒或強制戒治已足遮斷毒癮，
    而得於5年後再犯時，再予適用初犯之規定，重行觀察、勒
    戒等程序。倘5年內已經再犯，被依法追訴處罰，縱其第3次
    （或第3次以上）施用毒品之時間在初犯釋放5年以後，即與
    「5年後再犯」之情形有別，且因已於「5年內再犯」，顯見
    其再犯率甚高，原實施觀察、勒戒或強制戒治，已無法收其
    實效，而無5年戒斷期之存在，自無再經觀察、勒戒及強制
    戒治之必要，應得逕行追訴處罰（最高法院95年5月9日95年
    度第7次刑事庭會議決定文參照）。經查，被告前有如事實
    欄一所載之多次施用毒品前科，有臺灣高等法院被告前案紀
    錄表在卷可憑。本件被告施用毒品之犯行，距其前揭觀察勒
    戒執行完畢釋放後雖已逾5年，惟其於前述觀察勒戒執行完
    畢釋放後5年內，業因二犯施用毒品罪，經法院判決有罪確
    定，並已執行完畢，足認原實施觀察、勒戒、強制戒治程序
    ，已無法收其實效，揆諸前開說明，本件被告施用毒品犯行
    ，核與毒品危害防制條例第20條、第23條所定之「初犯」或
    「5年後再犯」情形有別，自無再經觀察、勒戒及強制戒治
    之必要、應逕予追訴處罰。
三、核被告所為，係犯毒品危害防制條例第10條第1項之施用第
    一級毒品罪。被告施用前持有第一級毒品海洛因之低度行為
    ，應為施用之高度行為所吸收，不另論罪。又被告有如事實
    欄一所載之前科，甫於於96年6月3日縮短刑期執行完畢等情
    ，亦有上開臺灣高等法院被告前案紀錄表可參，其於有期徒
    刑執行完畢後5年內故意再犯本件有期徒刑以上之罪，為累
    犯，應依刑法第47條第1項之規定加重其刑。爰審酌被告前
    曾有施用毒品之不良素行，歷經觀察勒戒、刑之執行程序猶
    施用之，顯見其戒毒意志不堅，本不宜寬貸，惟念被告施用
    毒品乃自戕一己之身體健康，對社會造成之危害尚非直接鉅
    大，且犯後坦承犯行，態度尚可等一切情狀，量處如主文所
    示之刑，以資懲儆。
據上論斷，應依刑事訴訟法第273條之1第1項、第284條之1、第
299條第1項前段，毒品危害防制條例第10條第1項，刑法第11條
、第47條第1項，判決如主文。
本案經檢察官張成業到庭執行職務。
中    華    民    國    99    年    10    月    29    日
                  刑事第十四庭  法  官  李殷君
以上正本證明與原本無異。
如不服本判決應於收受送達後10日內向本院提出上訴書狀，並應
敘述具體理由；其未敘述上訴理由者，應於上訴期間屆滿後20日
內向本院補提理由書（均須按他造當事人之人數附繕）「切勿逕
送上級法院」。
                                書記官  殷玉芬
中    華    民    國    99    年    11    月    3     日
附錄本判決論罪科刑法條全文：
毒品危害防制條例第10條
施用第一級毒品者，處 6 月以上 5 年以下有期徒刑。
施用第二級毒品者，處 3 年以下有期徒刑。

司法院資訊處製作；財團法人民間司法改革基金會備份。
